臺灣高等法院刑事判決　　　　　　　　94年度上訴字第3462號
上　訴　人
即　被　告　乙○○
指定辯護人　本院公設辯護人甲○○
上列上訴人即被告因偽造有價證券案件，不服臺灣臺北地方法院
94年度訴字第1067號，中華民國94年10月12日第一審判決（起訴
案號：臺灣臺北地方法院檢察署94年度偵字第 10763號），提起
上訴，本院判決如下：
    主  文
上訴駁回。
    事  實
一、乙○○基於意圖供行使之用，而偽造有價證券之犯意，於民
    國九十四年三月十九日下午某時許，在臺北縣板橋市○○路
    上某網咖店內，將真正之中國石油股份有限公司（下稱中油
    公司）印製、面額新臺幣（下同）一百元之無鉛汽油油票，
    以彩色影印機複印方式，同時偽造十張。隨即於同日夜間九
    時五十分，駕駛其弟所有、車牌號碼Ｓ四－五六三六號自用
    小客車，至臺北市○○區○○路三段一號中油公司汀州路加
    油站，請加油員林祐群添加九五無鉛汽油價額共五百元，並
    持其中三張偽造之油票，及另二張真正之油票予以行使，用
    以支付加油之對價後加速離去。嗣經林祐群檢視乙○○交付
    之五張油票，發現其中三張皆係偽造，報警追查出上開車輛
    係乙○○使用而查獲，並扣得前開偽造之油票三張。
二、案經臺北市政府警察局中正第二分局移送臺灣臺北地方法院
    檢察署檢察官偵查起訴。
    理  由
一、訊之上訴人即被告乙○○固坦承於九十四年三月十九日夜間
    九時五十分，駕駛其弟所有、車牌號碼Ｓ四－五六三六號自
    用小客車，至臺北市○○區○○路三段一號中油公司汀州路
    加油站，請加油員林祐群添加九五無鉛汽油價額共五百元，
    並持其中三張偽造之油票，及另二張真正之油票予以行使，
    用以支付加油之對價後離去之事實不諱，惟辯稱：前開五張
    油票都是其於在九十四年三月十九日下午某時許，在臺北縣
    板橋市○○路上某網咖店內，向姓名年籍均不詳之朋友要來
    的，其有瞄到該朋友以電腦在印油票，其並不知道該朋友所
    給之油票有三張是偽造的，另其本人沒有偽造油票云云。
二、惟查：被告於警訊、原審已坦承犯行在卷（偵查卷第 7頁至
    第 8頁、原審卷第15頁、第24頁至第26頁）；又查果前揭油
    票並非係被告所偽造而來，何以被告對此有利於己之事項不
    於警訊伊始即為抗辯？再查，被告竟對於當初交付油票給其
    之人之姓名、年籍均無法明確說明以實其說，顯有違常情。
    另查苟該人因不耐被告之索討因而交付油票予被告，實無可
    能將真正之油票連同偽造之油票一併交付予被告。即此，被
    告翻異前詞辯稱其並無偽造油票云云，並不足採。次查被告
    於駕車前去行使偽造油票時，為防遭人發現無法脫逃，當時
    並未常例將車輛熄火，且刻意將偽造之三張油票隱藏放置於
    真正之二張油票下方，並於加油後快速駛離等情，業據證人
    林祐群於偵查中證述在卷（見偵查卷第27頁），足見被告當
    時明知所持五張油票中有三張係偽造之油票至明。因此被告
    辯稱其不知所持用之油票係偽造云云，因係畏罪之詞，不足
    採信。又查被告行使之五張油票，其中三張經檢驗結果，無
    螢光纖維絲、特殊隱藏凸紋與凹版微縮文字等辨識特徵，非
    中油公司印製油票，此有中油公司油品行銷部臺北營業處九
    十四年六月三十日北直銷字第０九四０００二九一九號函（
    偵查卷第三十五頁）附卷可參，證人並證稱：該三張偽造油
    票紙質粗造，且屬重複之同號碼，一檢查即可發現是偽造之
    油票云云（見偵查卷第27頁），足認該等油票明顯係屬偽造
    無訛。此外，並有統一發票一紙、偽造油票三紙、監視器翻
    拍照片一張、車籍作業－查詢認可資料表（偵查卷第十四頁
    至第十七頁）附卷可佐，堪認被告於警訊及原審之自白與事
    實相符。本件事證明確，被告犯行堪以認定。
三、被告雖於本院辯稱：其在警訊中因之前施用毒品，藥效發作
    全身一直顫抖，於原審因驚嚇過渡，兩眼翻白，是以其於警
    訊及於原審所為供詞不可資為證據云云。然查被告於本院審
    理時，經本院詢以「你在地院如何受驚嚇？」，其答以：「
    因為公設辯護人跟我說，我的這件事情很嚴重，所以我兩眼
    發白」云云（見本院卷第28頁）；又觀之被告於原審準備程
    序庭訊完畢後，曾親自於筆錄末端簽名，且字跡端正，筆畫
    工整，並無顯示任何異樣（見原審卷第16頁）；另揆諸被告
    於原審準備程序及審理程序之筆錄，均見被告對答如流，思
    緒無礙，且能為有利於己之辯護，諸如「我會積極去還中油
    的錢」云云（見原審卷第15頁）、「本件請庭上從輕量刑」
    、「我有重大傷病卡，是否可以緩刑」云云（見原審卷第27
    頁）；又查被告於原審先後二度庭訊均未陳稱其於警訊筆錄
    有何瑕疵，且查其於警訊所稱之偽造前開油票之地點即「臺
    北縣板橋市○○路上某網咖店內」（見偵查卷第 7頁），核
    與其於本院所稱之取得油票之地點完全相符（見本院卷第28
    頁），而該地點未經其他關係人提及，由此可知警訊筆錄之
    記載，應出於被告本人之供述無誤。凡此俱見被告於本院前
    開所稱，並非真實。再查被告雖自稱：其持有重大傷病卡云
    云（經查應係持有「身心障礙手冊」之誤）；然本院開庭親
    眼所見被告之口才便給，猶能飾詞巧辯，其陳述及答辯能力
    較之常人毫不遜色，足見其知覺、理會、判斷能力並未達心
    神喪失或精神耗弱之程度，並得知其於警訊及原審所為供詞
    ，均出於自由意思，附此敘明。
四、按中油公司油票上權利之行使，以占有該油票為必要條件，
    自屬刑法上之有價證券（最高法院七十六年度臺上字第七七
    號判決參照）。是核被告所為，係犯刑法第二百零一條第一
    項之意圖供行使之用而偽造有價證券罪。被告偽造有價證券
    後復持以行使，其行使之低度行為應為偽造之高度行為所吸
    收，不另論罪。被告同時偽造中油公司之多張油票，其被害
    法益仍僅一個，僅論以一意圖供行使之用而偽造有價證券罪
    。又被告行使偽造之油票用以加油，本即含有詐欺性質，不
    另成立詐欺罪名（最高法院三十一年度上字第四０九號判例
    參照）。
五、原審經詳查後，基於以上相同之認定，並審酌被告有中度智
    能障礙，此有身心障礙手冊影本一份附卷可參（未構成精神
    耗弱或心神喪失），其一時失慮而為本案犯行，其實際造成
    損害尚屬輕微，被告並已賠償中油公司損害，中油公司亦表
    明不予追究被告刑責，復有和解書一紙在卷可稽，惟被告因
    此觸犯有期徒刑三年以上十年以下之重典，顯屬法重情輕，
    衡情尚有可憫恕之處，爰依刑法第五十九條規定酌減輕其刑
    。再審酌被告坦承犯行，犯後態度尚佳，與其犯罪之動機、
    目的、手段、品行等一切情狀，量處有期徒刑一年八月。至
    扣案之偽造油票三張，不問屬於犯人與否，依刑法第二百零
    五條之規定沒收之，另被告另偽造之七張油票，已遭被告撕
    毀，業據被告供承在卷（偵查卷第六頁），顯已滅失，因此
    不另為沒收之諭知。原審以上所為認事用法均無違誤，量刑
    已屬寬厚。被告竟徒憑己意，設詞提起上訴指摘原審判決不
    當，為無理由，應予駁回。
六、據上論斷，應依刑事訴訟法第368條，判決如主文。
本案經檢察官陳玉珍到庭執行職務。
中　　華　　民　　國　　94　　年　　12　　月　　13　　日
　　　　　　　　　刑事第十二庭  審判長法　官　李文成
　　　　　　　　　　　　　　　　　　  法　官　王復生
　　　　　　　　　　　　　　　　　　  法　官　周盈文
以上正本證明與原本無異。
如不服本判決，應於收受送達後十日內向本院提出上訴書狀，其
未敘述上訴之理由者並得於提起上訴後十日內向本院補提理由書
（均須按他造當事人之人數附繕本）。
                                      書記官　余姿慧
中　　華　　民　　國　　94　　年　　12　　月　　13　　日
附錄：本案論罪科刑法條全文
中華民國刑法第201條
意圖供行使之用，而偽造、變造公債票、公司股票或其他有價證
券者，處3年以上10年以下有期徒刑，得併科3千元以下罰金。
行使偽造、變造之公債票、公司股票或其他有價證券，或意圖供
行使之用，而收集或交付於人者，處1年以上7年以下有期徒刑，
得併科3千元以下罰金。
中華民國刑法第205條
偽造、變造之有價證券、郵票、印花稅票、信用卡、金融卡、儲
值卡或其他相類作為提款、簽帳、轉帳或支付工具之電磁紀錄物
及前條之器械原料及電磁紀錄，不問屬於犯人與否，沒收之。
